臺灣高雄地方法院民事判決　　　　　　　94年度重訴字第62號
原　　　告　高雄縣大寮鄉農會
法定代理人　甲○○
訴訟代理人　戊○○
被　　　告　乙○○
　　　　　　丁○○
　　　　　　丙○○
　　　　　　庚○○
　　　　　　己○○
當事人間請求清償債務事件，本院民國94年4月28日言詞辯論終
結，判決如下：
  主  文
被告應連帶給付原告新台幣貳仟萬元，及自民國85年11月27日起
至清償日止，按週年利率9.05%計算之利息，及自民國85年12月
28起至清償日，逾期在6個月以內者，按上開利率10%，逾期在6
個月以上者，按上開利率20%計算之違約金。
訴訟費用由被告連帶負擔。
  事  實
壹、程序方面：
一、原告法定代理人張簡久雄於民國94年3月8日由甲○○接任，
    有原告提出之高雄縣大寮鄉農會94年3月14日大農會字第
    940359號函一份在卷可稽，原告具狀聲請由新任法定代理人
    甲○○承受本件訴訟，與法相符，應予准許。
二、被告等人經合法通知，無正當理由未於言詞辯論期日到場，
    核無民事訴訟法第386條所列各款情形，爰依原告之聲請，
    由其一造辯論而為判決。
貳、實體方面
一、原告主張：被告乙○○於民國84年7月27日邀訴外人簡陳秀
    菊（於90年6月24日死亡）為連帶保證人與原告簽訂消費借
    貸契約，向原告借款新台幣（下同）20,0 00,000元，約定
    借款期間自84年7月27日起至86年7月27日止，利息按原告基
    本放款利率9.15%加碼年息0.5%按月計付，嗣後並隨原告隨
    時調整之基本放款利率調整時隨同調整，而加碼利率之年息
    則由原告按放款利率加碼標準重新核算調整；如被告未按期
    清償本息或到期未清償借款債務時，除按放款利率付息外，
    並應自逾期之日起6個月以內，按放款利率10%，逾期超過6
    個月以上者，按放款利率20%計付違約金；並約定如有任何
    一宗債務不依約清償本金或利息者，即喪失期限利益，全部
    債務視為均已到期（下稱系爭消費借貸契約）。原告於系爭
    消費借貸契約成立後已依約交付借款，詎被告自85年11月27
    日起即未依約清償本息，履經催告，仍拒不清償，依約被告
    即已喪失期限利益，全部債務應視為到期，總計被告共尚積
    欠原告如主文第一項所示之本金及利息、違約金未清償。而
    訴外人即連帶保證人簡陳秀菊為被告丁○○之連帶保證人，
    自應負連帶給付上開借款之責任；因訴外人陳簡秀菊已於90
    年6月24日死亡，被告丁○○、丙○○、己○○、庚○○為
    訴外人陳簡秀菊之法定繼承人，自應繼承被繼承人簡陳秀菊
    於死亡前即已發生之上開連帶保證債務，為此，爰依消費借
    貸、連帶保證及繼承之法律關係請求被告給付積欠之上開借
    款金額等語。並聲明如主文第一項所示。
二、被告乙○○、丁○○、丙○○、庚○○未於言詞辯論期日到
    場，亦未提出書狀作何聲明或陳述。
三、被告己○○未於言詞辯論期日到庭，惟曾具狀以下列情詞置
    辯：
（一）擔當保證人乃立於個人信賴關係之基礎上，保證人之繼承
      人與主債務人或許毫不相識，或許認識但不敢信賴，依社
      會情狀顯示，父向他人借錢，兒子不想借錢或不知父借錢
      之情形所在多是，而父之債務，自不能強求子來負擔。被
      告不知主債務人乙○○即被告之父係何時向原告借款，亦
      不知訴外人簡陳秀菊即被告之母曾擔任系爭消費借貸契約
      之連帶保證人，且被告並未同意擔任系爭消費借貸契約之
      連帶保證人，被告自不應繼承被繼承人之上開債務。
（二）保證乃為保證他人之債權債務而存在，故保證人對於主債
      務人之信賴關係很重要，且具有一身專屬性。而本件信賴
      關係存在於主債務人乙○○與連帶保證人即訴外人簡陳秀
      菊間，訴外人簡陳秀菊當初所以擔任本件債務之連帶保證
      人，應係緣於夫妻形式受債權人之請託，或金融機關放款
      成規舊息，方為本件之連帶保證人，其當時內心並無萬一
      主債務人有債務不履行時，自己非代為履行不可之認識，
      更何況係對於其死亡後由繼承人負其責任之覺悟。
（三）連帶保證原有專屬性，除有特約或特殊情形外，保證人之
      責任應於其死亡後而消滅，蓋此種保證於保證契約成立時
      ，被保證人尚未有具體之債務，必待被保證人發生拒不清
      償或無法清償清事後，其連帶責任始能具體確定，而遺產
      繼承，應以繼承開始時，被繼承人之權利義務狀態為準，
      倘繼承開始時，被保證人尚未發生具體而確定之義務，則
      此種連帶保證契約自不在繼承人繼承範圍內。
（四）被告自幼與父母分離，與兄妹等幾無聯繫，至92年12月29
      日始知被告之母簡陳秀菊已經死亡，被告擬於近日向法院
      表示拋棄繼承，經拋棄後，被告對系爭消費借貸契約自毋
      庸負清償責任。
（五）聲明：駁回原告之訴。
四、得心證之理由：
（一）被告乙○○、丁○○、丙○○、庚○○部份：
      原告主張之上開事實，業據其提出與所述相符之借據、授
      信約定書、交易明細表、放款戶利率異動表、被告戶籍謄
      本、繼承系統表等各一份為證，被告等人經合法通知，未
      到庭爭執，亦未提出書狀作何聲明或陳述，自足認定屬實
      。
（二）被告己○○部份：
      依兩造之上開主張及抗辯，所應審理者應為訴外人簡陳秀
      菊是否應負連帶保證責任，及被告是否應繼承訴外人即被
      繼承人簡陳秀菊之連帶保證債務等爭點上。經查：
  １、按，「保證債務之所謂連帶，係指保證人與主債務人負同
      一債務，對於債權人各負全部給付之責任者而言，此就民
      法第二百七十二條第一項規定連帶債務之文義參照觀之甚
      明。故連帶保證與普通保證不同，縱使無民法第七百四十
      六條所揭之情形，亦不得主張同法第七百四十五條關於檢
      索抗辯之權利。」，有最高法院45年台上字第1426號判例
      可資參照。依上開最高法院判例之意旨即可知，連帶保證
      人所負之債務係與主債務人同一之債務，亦即其所負者實
      際上係與借款人相同之借款債務，而非保證債務。故本件
      訴外人簡陳秀菊所負之上開連帶保證債務，實為與借款人
      乙○○相同之一般借款債務自明。
  ２、次按，「一般保證債務並非專屬於保證人本身之債務，除
      有特殊情形，即以保證人具有一定資格為前提而成立之保
      證債務，例如以保證人為具有公司之董事身分為前提而成
      立之保證；或保證人應負保證責任之限度不明確而無法預
      測者，例如為將來債務所負之保證，其將來債務發生之次
      數及數額不確定，使得附隨之保證責任亦不確定；或以保
      證人與第三人之特別信任關係為前提而成立之保證契約，
      例如職務保證、信用保證者外，縱保證人死亡，其繼承人
      仍得繼承其保證債務」，亦有最高法院86年臺上字第3765
      號判決之意旨可資參照。依上開最高法院判決之意旨即可
      知，一般保證契約並無一身專屬性，一般保證契約並不因
      保證人之死亡而消滅，該保證契約之義務自應由繼承人加
      以繼承。故本件即使係一般保證契約，本件保證契約亦不
      因保證人簡陳秀菊之死亡而消滅，該保證契約之義務自仍
      應由被告加以繼承。
  ３、本件借款契約之借款期間係自84年7月27日起至86年7月27
      日止，故本件借款債務最遲於86年7月27日即已屆清償期
      ；另借款人乙○○係於85年11月27日起即未依約清償本息
      ，經原告催告後仍未清償，而經原告依系爭借款契約之約
      定，於85年11月27日視為到期，業見前述，故連帶保證人
      簡陳秀菊之連帶保證債務於85年11月27日即已確定發生（
      最遲於86年7月27日亦已確定發生），而簡陳秀菊則係於
      約四年後之90年6月24日始死亡，自不影響陳簡秀菊已發
      生之上開連帶保證債務。
  ４、被告雖另以其擬向法院聲請提拋棄繼承置辯，惟依被告之
      答辯狀自承其知悉訴外人簡陳秀菊之死亡時間為93年12月
      29日，而經本院於94年3月1日依職權向本院民事庭查詢被
      告是否曾對被繼承人簡陳秀菊聲請拋棄繼承或限定繼承之
      結果為：「無受理拋棄繼承或限定繼承事件」，有本院民
      事紀錄科查詢表一紙在卷可稽；而被告亦未向本院提出其
      曾聲請拋棄繼承或限定繼承之證據，故被告未於法定期限
      內聲請限定繼承或拋棄繼承已明。
  ５、按，繼承人自繼承開始時，除本法另有規定外，承受繼承
      人財產上之一切權利義務，民法第1148條前段定有明文。
      經查，本件訴外人簡陳秀菊所負之上開連帶保證債務，實
      為與借款人乙○○相同之一般借款債務；且即使其所負者
      係一般保證債務仍應由被告加以繼承；且本件保證債務於
      簡陳秀菊90年6月24日死亡前即已確定發生，則揆諸前揭
      判例、判決之意旨及上開繼承法法條之規定，被告自應繼
      承訴外人簡陳秀菊之本件連帶保證債務。故被告上開所辯
      ，均不足採。
五、按，「繼承人對於被繼承人之債務，負連帶責任。」，民法
    第1153條第1項定有明文；次按，「稱消費借貸者，謂當事
    人一方移轉金錢或其他代替物之所有權於他方，而約定他方
    以種類品質、數量相同之物返還之契約。」；「借用人應於
    約定期限內，返還與借用物種類、品質、數量相同之物。」
    ；「遲延之債務，以支付金錢為標的者，債權人得請求依法
    定利率計算之遲延利息，但約定利率較高者，仍從其約定利
    率。」；「當事人得約定債務人於債務不履行時，應支付違
    約金」，民法第474條第1項、第478條前段、第233條第1項
    、第250條第1項分別定有明文。再按，「保證債務之所謂連
    帶，係指保證人與主債務人負同一債務，對於債權人各負全
    部給付之責任者而言，此就民法第二百七十二條第一項規定
    連帶債務之文義參照觀之甚明。故連帶保證與普通保證不同
    ，縱使無民法第七百四十六條所揭之情形，亦不得主張同法
    第七百四十五條關於檢索抗辯之權利。」，有最高法院45年
    台上字第1426號判例可資參照，業見上述。本件被告乙○○
    向原告借款後仍積欠原告如主文第一項所示之本金及利息、
    違約金未清償；而訴外人即連帶保證人陳簡秀菊為被告丁○○之連帶保證人，應負連帶給付上開金額之責任；又訴外人
    陳簡秀菊已於90年6月24日死亡，而由被告丁○○、丙○○
    、己○○、庚○○等人繼承之事實屬實，業見前述。從而，
    原告依系爭消費借貸契約、連帶保證及繼承之法律關係，請
    求被告等人連帶給付如主文第一項所示之金額、利息、違約
    金，為有理由，應予准許。
六、據上論結，原告之訴為有理由，依民事訴訟法第385條、第
    85 條第2項，判決如主文。
中　　華　　民　　國　　94　　年　　5　　月　　12　　日
                  民事鳳山分庭法　官　郭文通
正本係照原本作成。
如對本判決上訴，須於判決送達後20日內向本院提出上訴狀。
中　　華　　民　　國　　94　　年　　5　　月　　12　　日
                              書記官　李崑良
